臺灣高雄地方法院刑事判決　　　　　　　96年度訴字第1404號
公　訴　人　臺灣高雄地方法院檢察署檢察官
被　　　告　乙○○
上列被告因違反毒品危害防制條例案件，經檢察官提起公訴（96
年度毒偵字第1062號），本院以簡式審判程序審理，判決如下：
    主  文
乙○○施用第一級毒品，處有期徒刑柒月，減為有期徒刑參月又
拾伍日，如易科罰金，以新臺幣壹仟元折算壹日，扣案如附表一
所示之海洛因參包（均含包裝袋），均沒收銷燬之。又施用第二
級毒品，處有期徒刑肆月，如易科罰金，以新臺幣壹仟元折算壹
日，減為有期徒刑貳月，如易科罰金，以新臺幣壹仟元折算壹日
，扣案如附表二所示之甲基安非他命壹包（含包裝袋）沒收銷燬
之。應執行有期徒刑伍月，如易科罰金，以新臺幣壹仟元折算壹
日。扣案如附表一所示之海洛因參包、如附表二所示之甲基安非
他命壹包（均含包裝袋），均沒收銷燬之。
    事  實
一、乙○○前因違反毒品危害防制條例案件，經本院以94年度毒
    聲字第2930號裁定送觀察、勒戒後，認無繼續施用毒品傾向
    ，於民國95年7 月27日執行完畢釋放。猶未戒除毒癮，於上
    開觀察、勒戒執行完畢釋放後5 年內，復分別基於施用第一
    級、第二級毒品之犯意，於96年1 月17日晚間6 時30分許採
    尿前回溯24小時內之某時（不含公權力拘束期間），在不詳
    處所，分別施用第一級毒品海洛因、第二級毒品甲基安非他
    命各1 次。嗣於96年1 月17日下午2 時25分許，在高雄縣鳳
    山市○○路68巷22號為警查獲，並扣得如附表一所示之第一
    級毒品海洛因3 包（驗餘淨重分別為0.126 、0.001 及0.00
    1 公克）、如附表二所示之第二級毒品甲基安非他命1 包（
    驗餘淨重0.287 公克）。
二、案經高雄市政府警察局左營分局報請臺灣高雄地方法院檢察
    署檢察官偵查起訴。
    理  由
壹、起訴部分（96年度毒偵字第1062號）：
一、本件被告乙○○所犯均為死刑、無期徒刑、最輕本刑為3 年
    以上有期徒刑以外之罪，其於準備程序中，就被訴事實為有
    罪之陳述，經本院告知簡式審判程序之旨，並聽取檢察官及
    被告意見後，合議庭認宜進行簡式審判程序，爰依刑事訴訟
    法第273 條之1 第1 項規定，裁定由受命法官獨任進行簡式
    審判程序，合先敘明。
二、前揭事實，業據被告乙○○於本院審理中坦白承認（施用時
    地則不復記憶），且經警於查獲時採集其尿液送驗結果，確
    呈嗎啡（即海洛因進入人體後之代謝物）及甲基安非他命之
    陽性反應，有高雄市政府警察局左營分局採尿檢體代碼姓名
    對照表、高雄市立凱旋醫院尿液檢驗報告各1 份在卷可稽（
    見高雄市政府警察局左營分局高市警左分偵字第0960001565
    號刑案偵查卷第37頁、臺灣高雄地方法院檢察署96年度毒偵
    字第1062號卷第11頁）。扣案之毒品經送驗結果，白色粉末
    3 包確為海洛因（驗餘淨重分別為0.126 、0.001 及0.001
    公克）、晶體1 包則為甲基安非他命（驗餘淨重0.287 公克
    ），有高雄市立凱旋醫院檢驗鑑定書、高雄醫學大學附設中
    和紀念醫院檢驗報告各1 份在卷足憑（同上偵卷第40、41頁
    ），足見被告上開自白核與事實相符，堪以採信，其確有於
    採尿前回溯24小時內分別施用第一級毒品海洛因、第二級毒
    品甲基安非他命之事實，均堪認定。又被告前因施用毒品案
    件，經本院以94年度毒聲字第2930號裁定送觀察、勒戒後，
    認無繼續施用毒品傾向，於95年7 月27日執行完畢釋放等情
    ，有臺灣高等法院被告前案紀錄表1 份在卷可按，其於上開
    觀察、勒戒執行完畢後，5 年內再犯本件施用第一級、第二
    級毒品犯行，應依毒品危害防制條例第23條第2 項依法追訴
    。本件事證明確，被告上開犯行均堪認定，應予依法論科。
三、按海洛因、甲基安非他命分屬毒品危害防制條例第2 條第2
    項第1 款、第2 款所定之第一級及第二級毒品。核被告乙○
    ○所為，係犯該條例第10條第1項之施用第一級毒品罪、同
    條第2 項之施用第二級毒品罪。其於施用前後，分別持有海
    洛因及甲基安非他命之低度行為，各為施用之高度行為所吸
    收，均不另論罪。所犯上開2 罪，犯意各別，行為互殊，應
    予分論併罰。爰審酌被告前經觀察、勒戒執行完畢後，仍未
    能戒除毒癮，顯然缺乏戒毒決心，有入監矯治之必要；惟念
    及施用毒品究屬戕害自己身心之行為，尚未危害他人，及其
    犯後坦承犯行，態度尚稱良好等一切情狀，量處如主文所示
    之刑，並就施用第二級毒品部分，諭知易科罰金之折算標準
    ，以資儆懲。又本件被告犯罪時間均係於96年1 月17日晚間
    6 時30分許採尿前回溯24小時內某時，均在96年4 月24日以
    前，悉合於中華民國96年罪犯減刑條例第2 條第1 項第3 款
    所定之減刑要件，應就所犯上開2 罪，分別減其刑期2 分之
    1 ，即各減為如主文所示之刑，並均諭知易科罰金之折算標
    準，及依法定其應執行之刑，暨諭知易科罰金之折算標準。
    扣案如附表一所示之第一級毒品海洛因3 包、如附表二所示
    之第二級毒品甲基安非他命1 包，均應依毒品危害防制條例
    第18條第1 項前段之規定，分別在各該罪刑項下宣告沒收銷
    燬之；各該包裝袋上分別殘有微量毒品，難以析離，均應分
    別整體視同第一級、第二級毒品，併依前述規定沒收銷燬之
    。
貳、移送併辦部分（96年度毒偵字第3959、4884、6067、6388、
    7163號）：
一、移送併辦意旨各以：
(一)96年度毒偵字第3959號：
    被告乙○○另自95年11月間某日起，至96年2 月13日下午3
    、4 時許止，均在高雄市新興區○○○路200 巷30號3 樓C2
    租屋處，施用海洛因多次。又基於施用甲基安非他命犯意，
    自95年9 月間某日起，至96年2 月13日下午6 時20分許採尿
    前回溯24小時內之某時（不含公權力拘束期間），在同址施
    用甲基安非他命多次。嗣於96年2 月13日下午6 時20分許，
    在上址為警查獲；
(二)96年度毒偵字第4884號：
    被告乙○○另於96年5 月14日下午5 時，在高雄市三民區○
    ○○路26號3 樓之11，施用海洛因1 次。又基於施用甲基安
    非他命犯意，於96年5 月15日晚間9 時10分採尿前回溯24小
    時內某時（不含公權力拘束期間），在不詳地點施用甲基安
    非他命1 次。嗣於96年5 月15日下午6 時20分許，在上址為
    警查獲；
(三)96年度毒偵字第6067號：
    被告乙○○另於96年7 月2 日下午6 時23分採尿前回溯24小
    時內某時（不含公權力拘束期間），在不詳地點分別施用海
    洛因、甲基安非他命各1 次。嗣於96年7 月2 日下午5 時10
    分許，在高雄市○○區○○路與河南路口為警查獲；
(四)96年度毒偵字第6388號：
    被告乙○○另於96年7 月2 日上午9 時，在高雄市○○路「
    酷酷龍」遊樂場之廁所內，施用海洛因1 次。又基於施用甲
    基安非他命犯意，於96年7 月5 日晚間7 時許採尿前回溯24
    小時內某時（不含公權力拘束期間），在不詳地點施用甲基
    安非他命1 次。嗣於96年7 月5 日晚間7 時許，在高雄縣鳳
    山市○○路330巷口為警查獲；
(五)96年度毒偵字第7163號：
    被告乙○○於96年6 月18日上午11時6 分許採尿前回溯24小
    時內之某時（不含公權力拘束期間），在不詳地點分別施用
    海洛因及甲基安非他命各1 次。嗣於96年6 月18日上午11時
    6 分許，為警採尿送驗而查獲，因認被告上開施用第一級毒
    品及施用第二級毒品犯行，與起訴部分之施用第一、二級毒
    品犯行間，均有集合犯之實質上一罪關係，分別移送併辦等
    情。
二、按依刑法第56條修正理由之說明，謂「對繼續犯同一罪名之
    罪者，均適用連續犯之規定論處，不無鼓勵犯罪之嫌，亦使
    國家刑罰權之行使發生不合理之現象」、「基於連續犯原為
    數罪之本質及刑罰公平原則之考量，爰刪除有關連續犯之規
    定」等語，即係將本應各自獨立評價之數罪，回歸本來就應
    賦予複數法律效果之原貌。因此，就刑法修正施行後多次施
    用毒品之犯行，採一罪一罰，始符合立法本旨。刑法修正施
    行後之多次施用犯行，除符合傳統典型接續犯之要件外，則
    應一罪一罰，合併定其應執行之刑。又事實審法院於定應執
    行之刑時，應視各案情節之輕重「合併減輕」而為妥適之裁
    量，不致發生刑罰過重之不合理現象。至有謂應屬集合犯或
    接續犯而論以一罪者，但集合犯係指立法者所制定之犯罪構
    成要件中，本即預定有數個同種類行為而反覆實行之犯罪而
    言。故是否集合犯之判斷，客觀上，自應斟酌法律規範之本
    來意涵、實現該犯罪目的之必要手段、社會生活經驗中該犯
    罪必然反覆實行之常態及社會通念等；主觀上，則視其反覆
    實施之行為是否出於行為人之一個犯意，並秉持刑罰公平原
    則，加以判斷之。稽以行為人施用毒品之原因，不一而足，
    其多次施用毒品之行為，未必皆出於行為人之一個犯意決定
    ；且觀諸毒品危害防制條例第10條第1 項、第2 項施用毒品
    罪之構成要件文義衡之，實無從認定立法者本即預定該犯罪
    之本質，必有數個同種類行為而反覆實行之集合犯行，故施
    用毒品罪，應非集合犯之罪。又行為人各次施用毒品之行為
    ，均係為滿足各該次之毒癮，於滿足毒癮後，該次行為即已
    完成；是各次均為各自獨立之行為，各具獨立性，其前後次
    施用毒品行為間，自無密切不可分之關係，各自獨立構成同
    一施用毒品罪責，顯然不合接續犯之構成要件（最高法院96
    年度第9 次刑事庭會議決議意旨參照）。
三、查上開5 件移送併辦意旨所指被告另行施用海洛因及甲基安
    非他命之犯罪時間，均在刑法修正施行即95年7 月1 日以後
    ，且與本案業經起訴經本院論罪科刑部分即被告於96年1 月
    17日晚間6 時30分許採尿前回溯24小時內某時，在不詳處所
    分別施用海洛因、甲基安非他命各1 次之犯行，時空顯非密
    接，不符接續犯之要件，均難認與起訴部分之施用毒品犯行
    有何接續犯之實質上一罪關係。又毒品危害防制條例第10條
    第1 項、第2 項之施用毒品罪，並無從認定立法者本即預定
    該犯罪之本質，必有數個同種類行為而反覆實行之集合犯行
    ，而非集合犯之罪，揆諸前開說明，應認各該移送併辦部分
    ，與上開論罪科刑部分並無實質上或裁判上一罪關係，均非
    屬起訴效力所及，本院自均不得併案審理，而應分別退由檢
    察官另行依法處理，附此敘明。
據上論斷，應依刑事訴訟法第273 條之1 第1 項、第299 條第1
項前段，毒品危害防制條例第10條第1 項、第2 項、第18條第1
項前段，刑法第11條、第41條第1 項前段、第51條第5 款、第9
款，中華民國96年罪犯減刑條例第2 條第1 項第3 款、第7 條、
第9 條、第10條第1 項，判決如主文。
本案經檢察官甲○○到庭執行職務。
中　　華　　民　　國　　96　　年　　10　　月　　19　　日
                  刑事第六庭    法　官  林柏壽
以上正本證明與原本無異。
如不服本判決應於收受本判決後10日內向本院提出上訴書狀，並
應敘述具體理由，如未敘述上訴理由者，應於上訴期間屆滿後20
日內補提理由書狀於本院（均須按他造當事人之人數附繕本）「
切勿逕送上級法院」。
中　　華　　民　　國　　96　　年　　10　　月　　22　　日
　　　　　　　　　　　　　　　  書記官  林國龍
附錄本案論罪科刑法條：
毒品危害防制條例第10條
施用第一級毒品者，處6 月以上5 年以下有期徒刑。
施用第二級毒品者，處3 年以下有期徒刑。
附表一：
┌──┬──────┬────────┬───────────┐
│編號│扣案毒品名稱│數量（驗餘淨重）│備註（贓物庫保管字號）│
├──┼──────┼────────┼───────────┤
│ 1  │海洛因      │0.126 公克      │96年度檢總管字第0643號│
├──┼──────┼────────┼───────────┤
│ 2  │海洛因      │0.001 公克      │96年度檢總管字第0643號│
├──┼──────┼────────┼───────────┤
│ 3  │海洛因      │0.001 公克      │96年度檢總管字第0643號│
└──┴──────┴────────┴───────────┘
附表二：
┌──┬──────┬────────┬───────────┐
│編號│扣案毒品名稱│數量（驗餘淨重）│備註（贓物庫保管字號）│
├──┼──────┼────────┼───────────┤
│ ／ │甲基安非他命│0.287 公克      │96年度檢總管字第0643號│
└──┴──────┴────────┴───────────┘
